【裁判字號】    97,交聲,361
【裁判日期】    970711
【裁判案由】    違反道路交通管理處罰條例聲明異議
【裁判全文】
臺灣臺北地方法院交通事件裁定         97年度交聲字第361號
原處分機關  臺北市交通事件裁決所
異  議  人
即受處分人  甲○○
上列異議人因違反道路交通管理處罰條例案件，對於臺北市交通
事件裁決所民國97年1 月30所為之裁決處分（原處分案號：北市
裁二字第裁22─AE0000000號）聲明異議，本院裁定如下：
    主  文
異議駁回。
    理  由
一、原處分機關臺北市交通事件裁決所以異議人甲○○所有車號
    EH-3359號自用小客車於民國96年10月10日7時26分，行經最
    高速限50公里之臺北市○○路○ 段64號前（西向東）路段時
    ，以時速62公里之速度行駛，超速12公里（即超過規定之最
    高時速未滿20公里），經固定桿式測速照相機拍照存證後，
    由臺北市政府警察局交通警察大隊員警以異議人有違反道路
    交通管理處罰條例第40條規定之行為，予以逕行舉發。嗣異
    議人於舉發通知單上所載之應到案日期前（即96年11月26日
    前）向原處分機關提出申訴，經原處分機關認異議人之申訴
    無理由，乃依道路交通管理處罰條例第40條、第63條第1 項
    第1 款（裁決書漏載）及違反道路交通管理事件統一裁罰基
    準表規定，裁處新台幣（下同）1,600 元罰鍰，並記違規點
    數1 點。
二、聲明異議意旨略以：(一)木柵路5 段測速照相桿前之限速警告
    標誌已被樹枝掩蓋，員警平日怠忽職守，經本人拍照存證後
    ，通知文山第一分局，該局心虛，立即前往砍除掩蓋之樹枝
    ，並重新拍照，不承認掩蓋之事實，照片並張冠李戴，死不
    認錯；(二)違規採證照片與現場不符，有移花接木之嫌，本人
    懷疑違規照片可能為位於木柵路4 段捷運站前之連續三個紅
    綠燈處之照片，員警以移花接木之方式，構陷本人於木柵路
    5 段違規等語。
三、按汽車駕駛人，行車速度超過規定之最高時速，除有第43條
    第1項第2款情形外，處新台幣1,200元以上2,400元以下罰鍰
    ，道路交通管理處罰條例第40條定有明文。經查：異議人所
    有之車號EH-3359號自用小客車於96年10月10日7時26分，行
    經最高速限50公里之臺北市○○路○ 段64號前（西向東）路
    段時，以時速62公里之速度行駛，超速12公里（即超過規定
    之最高時速未滿20公里），經固定桿式測速照相機拍照存證
    等情，有採證相片附卷可稽。異議人固提出其自行拍攝之現
    場照片，陳稱：木柵路5 段測速照相桿前之限速警告標誌已
    被樹枝掩蓋，致無法看清速限云云。惟按人民違反法律上之
    義務而應受行政罰之行為，法律無特別規定時，雖不以出於
    故意為必要，仍須以過失為其責任條件。但應受行政罰之行
    為，僅須違反禁止規定或作為義務，而不以發生損害或危險
    為其要件者，推定為有過失，於行為人不能舉證證明自己無
    過失時，即應受處罰（司法院大法官會議釋字第275 號解釋
    意旨參照），依上開異議人所自行拍攝之現場照片並無從判
    斷其拍攝之日期為何，則該照片能否忠實呈現違規當時之景
    象，已非無疑，縱然違規當時之景象確如上開照片所示，從
    照片中雖無法看到速限50公里之圓形警告標誌，然仍可清晰
    看見「前有測速照相請依限速行駛」之長方形警告標語（黃
    底黑字），駕駛人望見此一長方形警告標語，為避免因超速
    行駛遭測速照相舉發，通常都會減速慢行並注意當地速限，
    詎駕駛本案車號EH-3359 號自用小客車之駕駛人仍未予注意
    ，而超速行駛，自難解免超速行駛之行政秩序罰責。又異議
    人所指採證照片有移花接木之嫌云云，並提出其所自行拍攝
    之現場照片數幀為證一節，經比對採證照片與異議人所自行
    拍攝之現場照片結果，由採證照片上之斑馬線白漆部分略呈
    斑駁之象、本案違規車輛行向之車道上無白色箭頭之指向線
    （用以指示車輛行駛方向）等情觀之，可見在本案測速照相
    （96年10月10日）以迄異議人自行拍攝現場照片之時（日期
    不明），違規地點路段應曾進行過道路改善工程，則異議人
    指稱路燈（按：指本案固定式測速照相桿斜對面靠近公車候
    車亭之路燈桿）旁之路面並無如採證照片所示有橫向白線一
    節，自不足為異。至異議人又以上開路燈桿為圓柱形，並非
    鏡面，如何能反光反射成如採證照片所示之顯明黃燈現象云
    云，而質疑上開採證照片之真實性，惟採證照片上所呈現前
    開路燈桿下緣泛有黃光，純屬路燈桿防撞反光貼紙反射所致
    ，此為吾人一般生活經驗所常見之現象，是異議人執上開理
    由，指摘警方之採證照片有移花接木之嫌云云，顯屬無稽，
    其不足採信，已不待言。
四、綜上所述，異議人前開所辯，均不足採信。而按「本條例之
    處罰，受舉發違反道路交通管理事件之受處罰人，認為受舉
    發之違規行為應歸責他人者，應於舉發違反道路交通管理事
    件通知單應到案日期前，檢附相關證據及應歸責人相關證明
    文件，向處罰機關告知應歸責人，處罰機關應即另行通知應
    歸責人到案依法處理。逾期未依規定辦理者，仍依本條例各
    該違反條款規定處罰」，道路交通管理處罰條例第85條第1
    項規定甚明。本件異議人之父乙○○固於本院訊問時到院表
    示伊為當日實際駕車違規之人等語，惟異議人既未於應到案
    日期前，檢附相關證據及應歸責人相關證明文件，向處罰機
    關告知應歸責人，則原處分機關以異議人為受處分人，於法
    並無違誤。從而，原處分機關依道路交通管理處罰條例第40
    條、第63條第1項第1款（裁決書漏載）及違反道路交通管理
    事件統一裁罰基準表規定，裁處異議人1,600 元罰鍰，並記
    違規點數1 點，於法並無不合，異議人之異議為無理由，應
    予駁回。
五、據上論斷，應依道路交通管理處罰條例第87條第2 項，道路
    交通案件處理辦法第19條，裁定如主文。
中    華    民    國    97    年    7     月    11    日
                  交通法庭      法  官  李明益
以上正本證明與原本無異。
如不服本裁定，應於裁定送達後5日內向本院提出抗告狀。
                                書記官  劉穗筠
中    華    民    國    97    年    7     月    14    日


司法院資訊處製作；財團法人民間司法改革基金會備份。
